【裁判字號】    99,訴,237
【裁判日期】    990326
【裁判案由】    偽造有價證券等
【裁判全文】
臺灣臺南地方法院刑事判決               99年度訴字第237號
公  訴  人  臺灣臺南地方法院檢察署檢察官
被      告  乙○○
上列被告因偽造文書等案件，經檢察官提起公訴（98年度偵緝字
第1450號），被告於準備程序進行中，就被訴事實為有罪之陳述
，本院合議庭裁定進行簡式審判程序，判決如下：
    主  文
乙○○犯行使偽造私文書罪，處有期徒刑柒月，附表二所示保險
單上偽造之「王秀霞」署押共柒枚均沒收；又犯詐欺取財罪，處
有期徒刑貳年。應執行有期徒刑貳年肆月，附表二所示保險單上
偽造之「王秀霞」署押共柒枚均沒收。
    事實及理由
一、本件犯罪事實：乙○○係王秀霞之前媳婦（民國97年1月7日
    與前夫許碩修離婚），於85年至96年12月間，在國華人壽保
    險股份有限公司（下稱國華人壽公司）任職，擔任事務員，
    負責行政事務、會計、帳務管理等事務。於96年4月間，乙
    ○○因投資股票失利，需錢孔急，竟意圖為自己不法之所有
    ，向王秀霞（時為乙○○之婆婆）誆稱：欲替王秀霞購買『
    投資型保險』之商品，致使王秀霞信以為真，遂依乙○○之
    指示，於附表一編號1、2所示之時間，匯款如附表一所示之
    金額共計新台幣（下同）1,590,000元，至國華人壽公司帳
    戶（帳號000 00000000000號）內後，乙○○即利用其職務
    上所保管國華人壽公司帳戶之存摺、印鑑章之機會，將王秀
    霞所匯款之金額自行提領花用一空。嗣王秀霞因遲遲未收到
    「保險單」，經向乙○○詢問後，乙○○為持續詐騙王秀霞
    ，乃自行以『電腦製版方式』製作保險單號碼01D09929之國
    華人壽公司保險單（註：該保單號碼係盜用公司客戶陳敏芬
    之保險單號碼），偽造成要保人為「王秀霞」之『國華人壽
    公司保險單』二份（如附表二所示），於96年7月11日交付
    給王秀霞而行使之，足以生損害於王秀霞及國華人壽公司對
    保險單管理之正確性。經王秀霞誤認該二份保險單為真，分
    別再於附表一編號3至18所示之時間，匯款如附表一編號3至
    18 所示之金額共計15,855,626元，至國華人壽公司前開帳
    戶內，乙○○再以其職務上持有之存摺、印鑑，將王秀霞所
    匯款之金額提領花用一空；嗣王秀霞向國華人壽公司查詢後
    ，始發現其在國華人壽公司並未有購買保險商品，而發現上
    情，使王秀霞共計損失（經扣除匯還款後）15,677,601元。
    案經王秀霞訴由台灣台南地方法院檢察署檢察官偵查起訴。
二、本件係經被告乙○○於準備程序為有罪之表示，而經本院合
    議庭裁定以簡式審判程序加以審理，依刑事訴訟法第273條
    之2、第159條第2項之規定，不適用傳聞法則有關限制證據
    能力之相關規定；並得依同法第310條之2準用第454條之規
    定製作略式判決書（僅記載「證據名稱」），合先敘明。
三、證據名稱：
(一)、被告乙○○於偵查中及本院審理時之自白。
(二)、證人即告訴人王秀霞於警詢及偵查中之證述。
(三)、證人廖峰興（國華人壽保險公司台南縣分公司課長於警詢及
    偵查中之證述。
(四)、告訴人匯款至國華人壽公司帳號00000000000000號帳戶之匯
    款單共19紙、告訴人匯款至國華人壽公司之明細表1紙。
(五)、被告偽造如附表二之保險單2份、國華人壽公司保險人資料
    查詢單1紙。
(六)、本院97年度保險字第2號民事判決1份。
(七)、台灣高等法院被告前案紀錄表1份。
四、核被告所為，係犯刑法第216條、第210條之行使偽造私文書
    罪（起訴書原誤載被告係犯刑法第201條第1項之偽造有價證
    券罪，公訴人於本院準備程序時更正為刑法第216條、第210
    條之行使偽造私文書罪）及刑法第339條第1項之詐欺取財罪
    。其中被告偽造私文書之低度行為，為其行使偽造私文書之
    高度行為所吸收，不另論罪。而被告數次取得被害人王秀霞
    所匯款項，以及行使偽造2張保險單之行為，均係基於同一
    詐欺取財、行使偽造文書之犯意，且係在侵害同一被害人之
    法益，其個別行為之獨立性薄弱，均認為係屬接續犯，而僅
    論以一詐欺取財罪及行使偽造文書罪。被告所犯行使偽造私
    文書罪及詐欺取財罪，其犯意各別、行為互殊，應予以分論
    併罰。爰審酌被告犯罪之動機、目的、手段、被害人損失之
    金額巨大，以及被告犯罪後始終坦承犯行之態度等一切情狀
    ，分別量處如主文所示之刑，並定其應執行之刑，以資懲儆
    。附表二所示保險單上偽造之「王秀霞」簽名共7枚，均應
    依刑法第219條規定沒收。
五、依刑事訴訟法第299條第1項前段、第273條之1第1項、第310
    條之2、第454條，刑法第216條、第210條、第339條第1項、
    第219條、第51條第5款，刑法施行法第1條之1，判決如主文
    。
本案經檢察官甲○○到庭執行職務。
中    華    民    國    99    年    3    月    26    日
                  刑事第十庭  法  官  高如宜
以上正本證明與原本無異。
如不服本判決應於收受本判決後10日內向本院提出上訴書狀，並
應敘述具體理由。其未敘述上訴理由者，應於上訴期間屆滿後20
日內向本院補提理由書狀（均須按他造當事人之人數附繕本）「
切勿逕送上級法院」。
                              書記官  陳姿利
中    華    民    國    99    年    4     月    6     日
附錄法條：
刑法第210條
偽造、變造私文書，足以生損害於公眾或他人者，處 5 年以下
有期徒刑。
刑法第216條
行使第 210 條至第 215 條之文書者，依偽造、變造文書或登載
不實事項或使登載不實事項之規定處斷。
刑法第339條
意圖為自己或第三人不法之所有，以詐術使人將本人或第三人之
物交付者，處5年以下有期徒刑、拘役或科或併科1千元以下罰金
。
以前項方法得財產上不法之利益或使第三人得之者，亦同。
前二項之未遂犯罰之。
附表一：
  ┌──┬──────┬──────────┐
  │編號│匯款日期    │匯款金額（新台幣）  │
  ├──┼──────┼──────────┤
  │1   │96年4月30日 │99萬元              │
  ├──┼──────┼──────────│
  │2   │96年5月31日 │60萬元              │
  ├──┼──────┼──────────┤
  │3   │96年7月11日 │140萬元             │
  ├──┼──────┼──────────│
  │4   │96年7月11日 │110萬元             │
  ├──┼──────┼──────────│
  │5   │96年7月30日 │99萬元              │
  ├──┼──────┼──────────┤
  │6   │96年8月8日  │70萬元              │
  ├──┼──────┼──────────┤
  │7   │96年8月30日 │99萬元              │
  ├──┼──────┼──────────┤
  │8   │96年9月3日  │40萬元              │
  ├──┼──────┼──────────┤
  │9   │96年9月28日 │99萬元              │
  ├──┼──────┼──────────┤
  │10  │96年10月3日 │29萬386元           │
  ├──┼──────┼──────────┤
  │11  │96年10月4日 │14萬5240元          │
  ├──┼──────┼──────────┤
  │12  │96年10月9日 │80萬元              │
  ├──┼──────┼──────────┤
  │13  │96年10月12日│40萬元              │
  ├──┼──────┼──────────┤
  │14  │96年10月29日│250萬元             │
  ├──┼──────┼──────────┤
  │15  │96年10月30日│120萬元             │
  ├──┼──────┼──────────┤
  │16  │96年10月30日│15萬元              │
  ├──┼──────┼──────────┤
  │17  │96年11月22日│190萬元             │
  ├──┼──────┼──────────┤
  │18  │96年12月17日│190萬元             │
  └────────────────────┘
 附表二：
   ┌──┬────┬──────┬─────┐
   │編號│保單號碼│要保日期    │要保人姓名│
   │    │        │            │          │
   ├──┼────┼──────┼─────┤
   │1   │01D09929│96年7月11日 │王秀霞    │
   │    │K0000000│金額150萬元 │          │
   ├──┼────┼──────┼─────│
   │2   │01D09929│96年7月11日 │王秀霞    │
   │    │K0000000│金額100萬元 │          │
   └──┴────┴──────┴─────┘

司法院資訊處製作；財團法人民間司法改革基金會備份。
